【裁判字號】    98,消債抗,28
【裁判日期】    980630
【裁判案由】    更生事件
【裁判全文】
臺灣雲林地方法院民事裁定            98年度消債抗字第28號
抗  告  人  甲○○
上列抗告人因消費者債務清理事件聲請更生，對於中華民國98年
4 月29日本院97年度消債更字第198 號裁定提起抗告，裁定如下
：
    主  文
抗告駁回。
抗告費用由抗告人負擔。
    理  由
一、抗告意旨略以：原審命抗告人提出僱用人出具之在職證明書
    ，抗告人已於民國98年3 月24日提出伊勢機工程有限公司（
    下稱伊勢機公司）出具之在職證明書，實已依原審所命補正
    在案。再原審命抗告人補正近半年各月領取薪資證明部分，
    抗告人前於98年2 月5 日提出勞保投保明細表，及台灣中小
    企業銀行股份有限公司（下稱台灣中小企業銀行）、兆豐國
    際商業銀行股份有限公司城北分行（下稱兆豐國際商業銀行
    城北分行）存摺影本，因抗告人於97年9 月8 日至97年12月
    2 日止任職在金峰精密工業股份有限公司斗六廠，後即失業
    ，直至98年1 月7 日始至上開伊勢機公司工作，而民間公司
    通常為翌月初領取上個月薪資，故自上開存摺影本所載，可
    知抗告人於97年10月3 日、97年11月5 日、97年12月5 日、
    98年2 月5 日、98年3 月5 日分別領取薪資新台幣（下同）
    16,253元、22,8 55 元、16,682元、17,660元、25,397 元
    ，是抗告人補正資料應已明確。況苟原審欲明白抗告人領取
    之薪資何以數額不固定，或抗告人收入、支出各為何，亦可
    傳喚抗告人到庭說明即可，實無庸逕予駁回。詎原審依消費
    者債務清理條例第46條第3 款之規定，裁定駁回更生之聲請
    ，容有速斷之違誤，爰依法提起抗告，請求廢棄原裁定等語
    。
二、按債務人聲請更生時，應提出財產及收入狀況說明書及其債
    權人、債務人清冊。前項財產及收入狀況說明書，應表明下
    列事項，並提出證明文件：(一)財產目錄，並其性質及所在地
    。(二)最近五年是否從事營業活動及平均每月營業額。(三)收入
    及必要支出之數額、原因及種類。(四)依法應受債務人扶養之
    人。又法院認為必要時，得定期命債務人據實報告更生聲請
    前二年內財產變動之狀況，並對於前條所定事項補充陳述、
    提出關係文件或為其他必要之調查。再者，債務人經法院通
    知，無正當理由拒絕提出關係文件或為財產變動狀況之報告
    者，更生之聲請應駁回之，此觀消費者債務清理條例第43條
    第1 項、第6 項、第44條、第46條規定自明。
三、經查，本件抗告人具狀聲請更生，原審就抗告人自98年1 月
    以後職業及收入變動之情形，認有命抗告人提出相當之關係
    文件，以供原審審核之必要，遂於98年3 月11日命抗告人於
    文到10日內提出由僱用人出具之抗告人在職證明書，及最近
    半年內各月領取薪資之證明。抗告人雖依上開通知而於原審
    提出由伊勢機公司出具之在職證明書，及台灣中小企業銀行
    、兆豐國際商業銀行城北分行之存摺影本。然觀之卷附台灣
    中小企業銀行之存摺影本記載之存款紀錄係至97年12月12日
    止，顯與伊勢機公司在職證明書記載抗告人係自98年1 月 7
    日起至該公司任職之所得無關，不足以為審核抗告人目前工
    作收入之依據。至於兆豐國際商業銀行城北分行之存摺影本
    雖紀錄分別於98年2 月5 日有一筆17,560元之轉帳收入，及
    98年3 月5 日有25,397元之轉帳收入，但並未記載係由何處
    轉入，縱使認該二筆收入係由伊勢機公司所存入，亦因不知
    是何期間之所得，而無法得知抗告人之每月收入究竟為何，
    要難認抗告人業已補正原審所命提出之上開文件。是抗告人
    以上開情詞主張其業已補正在案等語，自無足取，要難採信
    。本件抗告人有委任律師為代理人，對原審要求補正之事項
    ，應對如此草率，並使原審無從進行審核，而抗告人每月收
    入情形，是更生事件最重要之審核事項，抗告人迄今仍未補
    正「由僱用人出具之最近半年內領取薪資之證明」，抗告人
    顯係經原審通知，拒絕提出關係文件，以供法院審核，而對
    於關係文件之欠缺，亦非未給予補正之機會，則原審依消費
    者債務清理條例第46條第3 款之規定，裁定駁回更生之聲請
    ，於法自無違誤。抗告人再主張原審亦可傳喚抗告人到庭說
    明即可，實無庸逕予駁回其更生之聲請等語，然按更生聲請
    要件欠缺之補正義務，乃抗告人本身所負之義務，此一義務
    不容任意轉嫁予法院，抗告人既未遵期補正「由僱用人出具
    之最近半年內領取薪資之證明」，卻主張原審可傳喚其到庭
    說明，無異空言將抗告人本身所負之提出證明與補正義務，
    任意轉嫁予法院，自非法之所許，是抗告人此部分主張亦無
    足取。抗告人既未遵期補正，揆諸上揭規定，原審裁定駁回
    抗告人更生之聲請，核無違誤，抗告意旨猶執前詞，指摘原
    裁定不當，求予廢棄原裁定，為無理由，應予駁回。
四、據上論結，本件抗告為無理由，依消費者債務清理條例第15
    條，民事訴訟法第495 條之1 第1 項、第449 條第1 項、第
    95條、第78條，裁定如主文。
中    華    民    國    98    年    6     月    30    日
                  民事第二庭    審判長法  官  黃一馨
                                      法  官  李秋瑩
                                      法  官  陳秋如
上為正本係照原本作成
本裁定不得再抗告
中    華    民    國    98    年    6     月    30    日
                                      書記官  蘇紋泙


司法院資訊處製作；財團法人民間司法改革基金會備份。
